臺灣花蓮地方法院刑事判決
111年度金訴字第57號
公  訴  人  臺灣花蓮地方檢察署檢察官
被      告  陳依雪



上列被告因違反洗錢防制法等案件，經檢察官提起公訴（111年
度偵字第4399號），本院判決如下：
    主  文
陳依雪幫助犯洗錢防制法第十四條第一項之一般洗錢罪，處有期
徒刑三月，併科罰金新臺幣一萬元，罰金如易服勞役，以新臺幣
一千元折算一日。
    犯罪事實
一、陳依雪預見將金融帳戶之提款卡、密碼提供他人使用，極可
    能遭他人自行或轉由不詳人士使用供實行詐欺取財犯罪，作
    為詐欺被害人並指示被害人匯入款項之用，再將該犯罪所得
    提取轉出，製造金流斷點，以掩飾犯罪所得真正去向而逃避
    檢警追緝，仍基於容任該結果發生亦不違背其本意之幫助詐
    欺取財與幫助洗錢之不確定故意，於民國111年3月18日15時
    許，在花蓮縣○○鎮○○路0段00號統一超商興玉門市，無償將
    其所申設之臺灣土地銀行帳號000-000000000000號（下稱土
    銀帳戶）、合作金庫商業銀行000-0000000000000號帳戶（
    下稱合庫帳戶）之提款卡及密碼，以交貨便之方式寄交予通
    訊軟體LINE暱稱「潘柔瑋」（通訊軟體臉書暱稱為「林于方
    」）之成年人收受，供「潘柔瑋」、「林于方」或所屬詐欺
    集團使用，容任他人作為詐騙不特定人匯款之人頭帳戶，以
    此方式幫助詐騙集團從事財產犯罪及掩飾犯罪所得之去向。
    嗣「潘柔瑋」、「林于方」或所屬詐欺集團成員取得陳依雪
    所有上開帳戶之提款卡及密碼後，即意圖為自己不法所有，
    基於詐欺取財、洗錢之犯意聯絡，於111年3月24日17時許，
    撥打電話予張庭瑀，佯稱為郵局客服人員，因張庭瑀遭盜刷
    100筆商品，需張庭瑀依指示操作以解除設定等語，張庭瑀
    遂陷於錯誤，將此事告知其大嫂吳瓊霞，並向吳瓊霞借用帳
    戶，致吳瓊霞亦同陷於錯誤，而依該詐欺集團成年成員之指
    示，分別於111年3月24日19時17分、同日19時18分許，將新
    臺幣（下同）1萬9,999元、1萬8,050元匯入上開土銀帳戶內
    ，款項旋遭提領一空，藉以製造金流斷點，而掩飾或隱匿該
    等犯罪所得之去向、所在。嗣經吳瓊霞查覺有異，報警處理
    ，經警循線查獲上情。
三、案經吳瓊霞訴由高雄市政府警察局林園分局報告臺灣花蓮地
    方檢察署檢察官偵查起訴。
    理  由
一、證據能力
　㈠本判決所援引被告以外之人於審判外之陳述部分，因檢察官
    、被告陳依雪均同意證據能力（見本院卷第42頁），本院審
    酌該等供述證據作成之情形，並無違法取證或其他瑕疵，認
    為以之作為證據適當，爰依刑事訴訟法第159條之5第1項規
    定，均認有證據能力。
　㈡其餘資以認定本案犯罪事實之非供述證據（詳後述），與本
    件待證事實間均具有關連性，且無證據證明係公務員違背法
    定程序所取得，是依刑事訴訟法第158條之4之反面解釋，自
    有證據能力。
二、認定犯罪事實所憑之證據及理由
　　訊據被告固坦承有於上開時、地，無償將其所申設之上開土
    銀及合庫帳戶之提款卡及密碼，以交貨便之方式寄交予真實
    姓名、年籍不詳之成年人，惟否認有何幫助詐欺、一般洗錢
    之犯行，辯稱：為了作為家庭代工薪酬匯款使用，才寄出提
    款卡等語。經查：
　㈠被告有於上開時、地，無償將其所申設之上開土銀及合庫帳
    戶之提款卡及密碼，以交貨便之方式寄交予真實姓名、年籍
    不詳之「潘柔瑋」、「林于方」成年人等事實，業據被告於
    偵查及本院審理中供承不諱（見偵卷第21至22頁，本院卷第
    39至40、113至114頁），並有被告當庭提出與「潘柔瑋」間
    LINE對話紀錄之翻拍照片（見本院卷第47至67頁）在卷可憑
    。又被害人張庭瑀、告訴人吳瓊霞因遭詐騙集團所騙，致告
    訴人於上開時間，分別將上述款項匯入被告上開土銀帳戶內
    ，所匯款項旋遭領一空等情，經被告表示無意見（見本院卷
    第111頁），亦核與證人即告訴人吳瓊霞於警詢中之指述相
    符（見警卷第17至19頁），並有告訴人之報案資料（告訴人
    匯款帳戶之存摺及交易明細影本、內政部警政署反詐騙諮詢
    專線紀錄表、帳戶個資檢視、高雄市政府警察局林園分局林
    園派出所受理詐騙帳戶通報警示簡便格式表、受理各類案件
    證明單及紀錄表、金融機構聯防機制通報單）、臺灣土地銀
    行玉里分行111年5月26日玉里字第1110001634號函暨所附被
    告帳戶基本資料、開戶資料及客戶序時往來明細查詢（見警
    卷第21至32、35至43頁）在卷可稽，是此部分事實，首堪認
    定。
　㈡起訴書就被告寄交上開土銀及合庫帳戶之時、地及合庫帳戶
    號碼僅略載為「110年4月20日」、「花蓮縣○○鎮○○○○○○○○○○
    ○○○○號不詳」，惟依被告於本院審理中之供述、其提供之交
    貨便費用繳款證明收據、本院依職權查詢之GOOGLE MAP查詢
    列印資料及合作金庫商業銀行花蓮分行111年10月21日合金
    花蓮字第1110003722號函暨所附開戶基本資料、客戶全部往
    來帳戶查詢單等資訊（見本院卷第57、85、113、101至106
    頁），得認被告係於111年3月18日15時許，前往位於花蓮縣
    ○○鎮○○路0段00號統一超商興玉門市，將上開土銀及合庫帳
    戶之提款卡及密碼寄交予不詳成年人所屬詐欺集團甚明，是
    爰就起訴書所載之寄交本案土銀、合庫帳戶之時、地及帳戶
    號碼，予以補充、特定，併此敘明。
　㈢被告提供本案帳戶，有幫助詐欺及幫助洗錢之不確定故意
　　⒈金融帳戶屬個人重要理財工具，涉及個人身分社會信用，
      具有強烈屬人性，除非本人或與本人具密切親誼關係者，
      難認有何正當理由可率予提供他人使用，縱偶因特殊情況
      須將金融帳戶交付予他人，亦必深入瞭解該他人之可靠性
      與用途，再行提供使用，如落入不明人士手中，極易被利
      用為與財產有關犯罪之工具，此係一般人日常生活經驗與
      通常之事理；參以近年詐騙集團以購物付款方式設定錯誤
      、中獎、朋友急需借款、信用卡款對帳、投資賺取紅利等
      事由，詐騙被害人匯款至人頭帳戶，詐騙集團成員隨即將
      人頭帳戶內之款項提領一空，以規避執法人員查緝之事件
      屢見不鮮，且廣為平面或電子媒體、政府機構多方宣導，
      在金融機構亦設有警語標誌，提醒一般民眾勿因一時失慮
      而誤蹈法網，輕易交付自己名義申辦之金融帳戶予他人，
      反成為協助他人犯罪之工具，是依一般人之社會生活經驗
      ，若遇有他人要求交出自身金融帳戶及得以提領出該帳戶
      內款項之密碼或金融卡以為不明用途使用或流通，衡情對
      於所提供之金融帳戶極可能供作財產犯罪之不法目的使用
      ，當有合理之預見。
　　⒉被告為具有相當智識程度及社會生活經驗之人
　　　被告於本案行為時已39歲餘，有被告個人戶籍資料（完整
      姓名）查詢結果1紙可參（見本院卷第11頁），且被告自
      陳高職畢業，有以轉帳方式領取薪水之工作及社會經歷（
      見本院卷第118頁），並補充陳稱：知道提款卡不能隨意
      交付他人，但為了打工加減賺，因為帳戶裡頭沒有剩多少
      錢，所以不怕存款裡的錢被領走等語（見本院卷第41、11
      4頁），此情亦有臺灣土地銀行玉里分行客戶序時往來明
      細查詢可佐（見警卷第43頁），可見被告除具備通常識別
      事理能力外，更明確知悉交付帳戶資料予他人之風險，而
      具備採取金錢損失較低以圖報酬之風險趨避能力，足認其
      當為具有通常識別事理能力及法治常識之人，且更透過媒
      體宣導，明確知悉金融帳戶資料應妥善保管，以免成為他
      人掩飾、隱匿詐欺犯罪所得來源、去向之工具。
　　⒊被告已預見提供本案帳戶有遭不具密切親誼或信賴之「林
      于芳」、「潘柔瑋」等不詳之人作為人頭帳戶以幫助遂行
      詐欺及一般洗錢之可能
　　　⑴被告於偵查中供稱：對方說為了轉帳的薪水要進到我的
        帳戶，所以跟我索取存摺影本、提款卡等語（見偵卷第
        22頁）；於本院準備程序中供陳：他說為了轉薪水到我
        的帳戶，所以要求我寄帳戶的提款卡跟密碼給他，因為
        廠商需要所以會更改提款卡密碼，之後匯完薪水，提款
        卡會再寄還給我等語（見本院卷第40頁）；於本院審理
        中則改稱：對方說要用提款卡做紀錄，才能把（家庭代
        工所需）材料寄出等語，後改稱：對方要提款卡的目的
        是為了匯薪水等語（見本院卷第113至114頁）。觀諸被
        告上開供詞，先稱係為了轉帳薪資，後改稱為了做紀錄
        ，就被告交付本案帳戶提款卡及密碼之目的與原因等節
        前後不一，被告所述已屬可疑。況被告亦自承：我沒有
        聽過任何一個行業需要提款卡才能做紀錄，匯薪水提供
        帳號就好，我寄出提款卡後才覺得怪怪的，我沒想這麼
        多，只想賺錢等語（見本院卷第113至114頁），縱使被
        告所陳屬實，然依被告之智識程度、社會經驗，被告既
        已察覺對方要求提款卡、密碼之目的未符常情，又佐以
        被告前開自陳有提供帳號供雇主匯入薪水之社會經驗，
        益徵被告已明確認知該不詳之人之說詞，與一般社會常
        態有別。
　　　⑵另被告供稱：我不知道跟我聯絡之臉書暱稱「林于芳」
        、LINE暱稱「潘柔瑋」之真實身分，我除了LINE沒有任
        何聯絡對方的方式，也沒有跟我說家庭代工的公司名稱
        等語（見本院卷第40、117頁），足見被告對於真實姓
        名、年籍不詳之「林于芳」、「潘柔瑋」，缺乏互信基
        礎，再佐以前開所述被告所具備之風險趨避能力，因而
        提供存款餘額甚低之帳戶以觀，被告顯然已對渠等不詳
        之人將取得自己所有本案土銀及合庫帳戶之控制權，並
        得以控制帳戶裡頭金流一事已有防範，益足見被告主觀
        上已預見其所提供之金融帳戶極可能供作財產犯罪之不
        法目的使用。又被告再陳：對方沒有跟我說寄多少量的
        材料給我，也沒有說是哪家物流公司會寄送，對方也沒
        有跟我要手機和室內電話，也沒有留我的地址等語（見
        本院卷第117頁），可見被告於寄出本案帳戶時，不僅
        未瞭解家庭代工相關之求職資訊，亦未確認代工材料寄
        送等之重要資訊，且被告復一次寄出兩個帳戶，亦與一
        般僅提供一個帳戶供轉帳薪水之常情有異，衡諸被告所
        具備之上開求職及社會經驗，被告實係反於常情，僅憑
        不詳之人以薪資匯款所需一詞，逕率爾寄出本案土銀、
        合庫帳戶之提款卡及密碼。
　　　⑶又被告陳稱：帳戶交出去後，我不知道誰領走帳戶裡的
        錢，對方用提款卡將錢領出，我也無法追蹤到是誰領走
        ，錢到哪裡去我也不知道等語（見本院卷第114、117頁
        ），被告既知悉將提款卡、密碼交予他人，將無從控制
        、追蹤帳戶內金流之去向，且「林于芳」、「潘柔瑋」
        等不詳之人亦未告知被告涉及家庭代工核心之求職資訊
        ，包括公司名稱、製作數量、材料寄送、對方聯絡方式
        等資訊，而逕向其索取提款卡及密碼，顯可為不法份子
        ，且渠等不詳之人上開舉措亦有如上之異常之處，被告
        依其智識、社會經驗，當已預見如將本案帳戶提款卡、
        密碼任意交予該不詳之人使用，有作為人頭帳戶以幫助
        遂行詐欺及一般洗錢之可能。
　　⒋又被告既已知悉不能將帳戶隨意交予不具信賴基礎之不詳
      之人，否則有失去帳戶內金流之控制權，帳戶內存款將遭
      不詳之人領走而無從追蹤金流之風險，已如前述，仍為獲
      取較高金錢報酬（見本院卷第113頁），於知悉「林于芳
      」、「潘柔瑋」所提供之家庭代工機會，顯與一般求職常
      情有違之情況下，竟無任何查證作為，仍執意貿然交付帳
      戶餘額甚低、較少使用之本案土銀、合庫帳戶，以降低自
      己金錢損失，更徵被告主觀上已有縱使所交付之本案帳戶
      遭作為不詳之人所使用之人頭帳戶，以從事不法行為仍無
      妨之容任意思甚明。
　　⒌承上各節，足認被告主觀上已預見提供本案帳戶資料之行
      為極可能幫助遭他人使用供實行詐欺取財犯或一般洗錢罪
      ，仍容任他人遂行之不確定故意無訛。
　㈣綜上所述，本案事證明確，被告上開犯行洵堪認定，應依法
    論科。
三、被告辯解不足採之理由　
    被告雖以為了家庭代工之工作機會，係基於提供薪水轉帳之
    用，始提供本案帳戶等語資為抗辯，然依被告前開求職與工
    作經驗，既已知悉「林于芳」、「潘柔瑋」要求之帳戶資料
    顯與一般求職常情有違，顯已預見任意將帳戶資料交予不詳
    之人，有遭用以遂行詐欺及洗錢之可能，是縱被告係出於求
    職動機始提供本案帳戶資料，仍無礙本院就被告主觀上有幫
    助詐欺及一般洗錢不確定故意之認定，已如前述，是被告前
    開前詞所辯，已無足採。　　
四、論罪及刑之酌科
　㈠按金融帳戶乃個人理財工具，依我國現狀，申設金融帳戶並
    無任何特殊限制，且可於不同之金融機構申請多數帳戶使用
    ，是依一般人之社會通念，若見他人不以自己名義申請帳戶
    ，而收購或借用別人之金融帳戶以供使用，並要求提供提款
    卡及告知密碼，則提供金融帳戶者主觀上如認識該帳戶可能
    作為對方收受、提領特定犯罪所得使用，對方提領後會產生
    遮斷金流以逃避國家追訴、處罰之效果，仍基於幫助之犯意
    ，而提供該帳戶之提款卡及密碼，以利洗錢實行，仍可成立
    一般洗錢罪之幫助犯。綜上，行為人提供金融帳戶提款卡及
    密碼，固非屬洗錢防制法第2條所稱之洗錢行為，不成立一
    般洗錢罪之正犯；然行為人主觀上如認識該帳戶可能作為收
    受、提領特定犯罪所得使用，他人提領後會產生遮斷資金流
    動軌跡以逃避國家追訴、處罰之效果，仍基於幫助之犯意而
    提供，則應論以幫助犯一般洗錢罪（最高法院108年度台上
    字第3101號判決意旨參照）。而佐以被告於本院審理中供稱
    ：帳戶交出去後，我不知道誰領走帳戶裡的錢，對方用提款
    卡將錢領出，我也無法追蹤到是誰領走，錢到哪裡去我也不
    知道等語，已如前述，足見被告主觀上已知悉不詳之人持本
    案提款卡、密碼轉出、轉入之款項可能係他人之犯罪所得金
    錢，而有預見本案帳戶遭用以洗錢之可能無疑。
　㈢核被告所為，係犯刑法第30條第1項、洗錢防制法第14條第1
    項之幫助一般洗錢罪及刑法第30條第1項、第339條第1項之
    幫助詐欺取財罪。被告以提供提款卡及密碼之單一行為，幫
    助正犯詐騙被害人吳瓊霞、張庭瑀，並幫助正犯洗錢，屬想
    像競合犯，應依刑法第55條規定，從一重論以幫助一般洗錢
    罪處斷。
　㈣被告係基於幫助他人犯罪之不確定故意，對正犯資以助力而
    參與實行構成要件以外之行為，為幫助犯，並審酌被告自陳
    係為找工作，始提供本案帳戶提款卡及密碼供詐騙集團使用
    ，且未實際參與詐欺取財之構成要件行為，所犯情節較正犯
    輕微等情，依刑法第30條第2項之規定，按正犯之刑減輕之
    。
　㈤爰以行為人責任為基礎，審酌被告已預見交付上開土銀、合
    庫帳戶提款卡及密碼予不詳成年人，極可能遭他人使用而供
    作詐欺取財或掩飾不法所得去向之人頭帳戶，卻為圖得工作
    機會，交付上開土銀、合庫帳戶存摺及提款卡供詐騙集團成
    員作為人頭帳戶使用，致告訴人因受騙而受有前述之財產損
    害及增加渠等尋求救濟之困難，而助長財產犯罪之猖獗，影
    響社會正常經濟交易安全，被告所為固值一定程度之非難。
    又被告雖有和解意願，告訴人亦願意接受被告提出之賠償條
    件，然被告迄今尚未賠償告訴人，有公務電話紀錄可參（見
    本院卷第45、89頁）。然參以被告之犯罪動機係為求職，所
    為之惡性與情節均與租用帳戶以換取金錢對價之情形有別，
    兼衡酌被告犯後坦承犯行，並有和解意願，可見被告對本案
    犯行尚有認識與反省，暨審酌被告於行為時係39歲，未有任
    何刑事前科，有臺灣高等法院被告前案紀錄表（見本院卷第
    15頁）在卷可參，素行堪稱良好，及其於本院審理中自陳之
    學經歷、工作、婚姻及經濟狀況等一切情狀（見本院卷第12
    1頁），量處如主文所示之刑，及就併科罰金部分，依刑法
    第42條第3項前段規定，諭知如易服勞役之折算標準，以示
    刑法規範之有效及妥當，並給予被告與其罪責相符之刑罰。
五、沒收
　㈠查被告所有之上開土銀及合庫帳戶之提款卡、密碼資料，雖
    係供詐騙集團為本案犯罪所用之物，但非屬違禁物，且該等
    物品可隨時停用、掛失補辦，就沒收制度所欲達成之社會防
    衛目的亦無助益，不具刑法上之重要性，依刑法第38條之2
    第2項規定，爰均不諭知沒收、追徵。
　㈡被告固有提供本案帳戶與不詳成年人所屬之詐騙集團遂行詐
    欺取財及一般洗錢犯行，惟依卷內事證無從認定被告因上開
    犯行而獲有報酬或因此免除債務，且該帳戶之提款卡復已交
    由詐騙集團使用，被告對上開帳戶內之款項已無事實上管領
    權，況該帳戶內款項旋於數分鐘內業遭不詳之人提領一空，
    是無從認定被告有何實際獲取之犯罪所得，爰不予諭知沒收
    或追徵其犯罪所得。
　㈢洗錢防制法第18條第1項固規定：「犯第14條之罪，其所移轉
    、變更、掩飾、隱匿、收受、取得、持有、使用之財物或財
    產上利益，沒收之；犯第15條之罪，其所收受、持有、使用
    之財物或財產上利益，亦同。」惟本案被告非實際提款之人
    ，該等贓款非屬被告所有或尚在其實際管領中，尚非洗錢防
    制法第14條第1項之正犯，自無上開條文適用，併予敘明。
據上論斷，應依刑事訴訟法第299條第1項前段，判決如主文。
本案經檢察官張立中提起公訴，檢察曹智恒到庭執行職務。
中　　華　　民　　國　　111 　年　　11　　月　　 23　 日
                  刑事第三庭  審判長法  官  吳明駿
                                    法  官  林敬展
                                    法  官  李珮綾
以上正本證明與原本無異。
如不服本判決應於收受送達後20日內向本院提出上訴書狀，並應
敘述具體理由。其未敘述上訴理由者，應於上訴期間屆滿後20日
內向本院補提理由書(均須按他造當事人之人數附繕本)「切勿逕
送上級法院」。告訴人或被害人如對於本判決不服者，應具備理
由請求檢察官上訴，其上訴期間之計算係以檢察官收受判決正本
之日期為準。
因疫情而遲誤不變期間，得向法院聲請回復原狀。
中　　華　　民　　國　　111 　年　　11　　月　　29　　日

                                    書記官  陳俞汝

附錄本案論罪科刑法條：
洗錢防制法第2條
本法所稱洗錢，指下列行為：
一、意圖掩飾或隱匿特定犯罪所得來源，或使他人逃避刑事追訴
    ，而移轉或變更特定犯罪所得。
二、掩飾或隱匿特定犯罪所得之本質、來源、去向、所在、所有
    權、處分權或其他權益者。三、收受、持有或使用他人之特
    定犯罪所得。
　　
洗錢防制法第14條第1項
有第二條各款所列洗錢行為者，處7 年以下有期徒刑，併科新臺
幣5 百萬元以下罰金。

中華民國刑法第339條第1項
意圖為自己或第三人不法之所有，以詐術使人將本人或第三人之
物交付者，處五年以下有期徒刑、拘役或科或併科五十萬元以下
罰金。